臺灣南投地方法院民事裁定
111年度訴字第100號
原      告  曹家瑜  
上列原告因被告鄒信廷所犯洗錢防制法案件，對被告提起刑事附
帶民事訴訟，經本院刑事庭以110年度審附民字第92號裁定移送
本院民事庭審理，本院裁定如下：
    主  文
原告應於收受本裁定正本七日內，就關於遭詐騙金額新臺幣玖拾
捌萬元部分之請求，補繳裁判費新臺幣壹萬零陸佰捌拾元，逾期
不補正，即駁回該部分之訴。
    理  由
一、按提起民事訴訟，應依民事訴訟法第77條之13規定繳納裁判
    費，此為法定必須具備之程式。原告之訴有起訴不合程式或
    不備其他要件之情形，依其情形可以補正，經審判長定期間
    命其補正而不補正者，法院應裁定駁回之，民事訴訟法第24
    9條第1項第6款定有明文。次按因犯罪而受損害之人，於刑
    事訴訟程序固得附帶提起民事訴訟，對於被告請求回復其損
    害，但其請求回復之損害，以被訴犯罪事實所生之損害為限
    ，否則縱令得依其他事由，提起民事訴訟，亦不得於刑事訴
    訟程序附帶為此請求。此項限制，於該附帶民事訴訟經刑事
    法院依刑事訴訟法第504條第1項規定以裁定移送同院民事庭
    後，亦有其適用(最高法院97年度台上字第1809號判決意旨
    參照)。該所謂「依民法負賠償責任之人」，係指該刑事案
    件中依民法規定應負賠償責任之人而言。故附帶民事訴訟之
    原告所主張之共同加害人，必以在刑事訴訟程序中經認定係
    共同侵權行為之人，始得謂為依民法負賠償責任之人，否則
    對之提起是項附帶民事訴訟，即難謂合法(最高法院96年度
    台上字第978號民事裁定參照)。亦即，附帶民事訴訟之提起
    ，必以刑事訴訟程序之存在為前提，若刑事訴訟未經提起公
    訴或自訴，或非刑事訴訟程序認定之犯罪事實侵害其私權，
    縱因同一事故而受有損害，亦不得對於應負賠償責任之人，
    提起附帶民事訴訟(最高法院91年度台抗字第306號裁定參照
    )。又刑事附帶民事訴訟，經刑事庭依刑事訴訟法第504條第
    1項規定裁定移送於同院民事庭後，民事庭如認不符同法第4
    87條第1項規定之要件時，應許原告得繳納裁判費，以補正
    起訴程式之欠缺(最高法院民事大法庭108年度台抗大字第95
    3號民事裁定意旨參照)。
二、經查，原告於110年12月20日具狀提起刑事附帶民事訴訟請
    求被告鄒信廷應賠償其新臺幣（下同）1,030,000元，及自
    起訴狀繕本送達翌日起至清償日止，按週年利率5％計算之利
    息。然被告鄒信廷經本院刑事庭110年度審金訴字第17號刑
    事判決認定被告詐騙原告所得之金額僅為50,000元，有上開
    刑事判決在卷可參（見本院卷第13頁至第27頁）。是原告對
    被告鄒信廷提起刑事附帶民事訴訟於逾50,000元部分並不合
    法，惟依前揭說明，原告仍得以繳納裁判費之方式，補正前
    開起訴程式之欠缺。故原告請求被告鄒信廷賠償之金額1,03
    ,000元，於扣除50,000元後所餘980,000元，應徵第一審裁
    判費10,680元，茲命原告於7日內補繳，如逾期未繳，則駁
    回原告此部分之訴。
三、爰依民事訴訟法第249條第1項，裁定如主文。
中　　華　　民　　國　　111 　年　　3 　　月　　14　　日
                    民事第一庭法　官　葛耀陽
以上正本係照原本作成。
本裁定不得抗告。
中　　華　　民　　國　　111 　年　　3 　　月　　15　　日
                              書記官　黃婉淑